---
title: "Hogares"
author: "Cesar Poggi"
date: "29/1/2022"
output: html_document
---
***DATA 2019***

A) Cargar la Data
DESCARGAR Y DESCOMPRIMIR ARCHIVO enaho2019.dta para poder leerlo
```{r}
library(haven)
data1=read_dta("enaho2019.dta")
```


B) Agrupar los casos por departamento en una nueva variable. Es decir, por los dos primeros dígitos su ubigeo
```{r}
library(stringr)
data1$loeschen1=substr(data1$ubigeo, 1, 2)
```


C) Sacamos la media de los grupos de valores de la nueva variable. Utilizando el factor de ponderación "factor07".
```{r}
library(Hmisc)
library(plyr) 

tab.descr <- ddply(data1,~loeschen1,summarise,  
              Media=wtd.mean(p1144,factor07, na.rm=T)*100)
```

***DATA 2020***

D) Cargar la data
DESCARGAR Y DESCOMPRIMIR ARCHIVO enaho2020.dta para poder leerlo
```{r}
data2=read_dta("enaho2020.dta")
```


E) Agrupar los casos por departamento en una nueva variable. Es decir, por los dos primeros dígitos su ubigeo
```{r}
library(stringr)
data2$loeschen2=substr(data2$ubigeo, 1, 2)
```


F) Sacamos la media de los grupos de valores de la nueva variable. Utilizando el factor de ponderación "factor07" o "factor_p".
```{r}
library(Hmisc)
library(plyr) 

#FACTOR DE EXPANSION FACTOR07
tab.descr2 <- ddply(data2,~loeschen2,summarise,  
              Media=wtd.mean(p1144,factor07, na.rm=T)*100)

#FACTOR DE EXPANSIÓN FACTOR_P
tab.descr3 <- ddply(data2,~loeschen2,summarise,  
              Media=wtd.mean(p1144,factor_p, na.rm=T)*100)
```


***DATA VARIACIÓN ANUAL***

G) Extracción, modificación y transformación de la data de variación del acceso a internet por región
```{r}
library(rio)
#varia19=import("varia.csv", encoding ="UTF-8")
linkData1="https://github.com/PULSO-PUCP/ProyectoHCE/raw/main/Varia.csv"
varia19=import(linkData1,encoding ="UTF-8")


varia19[1, 2]<-"loeschen2"
colnames(varia19)=varia19[c(1),]
varia19=varia19[-c(1),]
varia19[c(14,15)]=NULL
varia19$loeschen2<-c("01","02","03","04","05","06","07","08","09","10","11", "12","13","14","15","16","17","18","19","20","21","22","23","24","25")

varia19=merge(varia19, tab.descr2, by="loeschen2")
colnames(varia19)[14] <- "2020"
```


H) Gráfico del porcentaje de hogares con acceso a internet (2020), por regiones.
```{r}
tab.descr2$departamento = varia19$Var.2

library(plotly)
tab.descr2$Media<-round(tab.descr2$Media, digits=1)
y<-tab.descr2$Media
#y=rev(y)
fig5=plot_ly(tab.descr2, x = ~Media, y = ~departamento, type = 'bar', text = y, textposition = 'auto')
fig5 <- fig5 %>% layout(xaxis = list(title = 'Cuenta'), barmode = 'group')
fig5 <- fig5 %>% layout(yaxis = list(title = 'Departamento'), barmode = 'group')
fig5
```


I) Creación de una nueva data y modificación de esta para un nuevo gráfico.
```{r}
varia19$`2020`<-round(varia19$`2020`, digits=1)
varia19PLOTLY=as.data.frame(t(varia19))
library(data.table)
setDT(varia19PLOTLY, keep.rownames = TRUE)
varia19PLOTLY=varia19PLOTLY[-c(1),]

varia19PLOTLY<-as.data.frame(varia19PLOTLY)

colnames(varia19PLOTLY)=varia19PLOTLY[c(1),]
varia19PLOTLY=varia19PLOTLY[-c(1,2,4,5,6,7,9,10,11),]

colnames(varia19PLOTLY)[1] <- "Año"

library(janitor)
varia19PLOTLY <- clean_names(varia19PLOTLY)
```


J) Gráfico que muestra la evolución del acceso de los hogares a internet, por región y hasta el 2020.
```{r}
library(plotly)
fig6 <- plot_ly(varia19PLOTLY, x = ~ano, y = ~amazonas, name = 'AMAZONAS', type = 'scatter', mode = 'lines',
        line = list(color = 'rgb(205, 12, 24)', width = 4))
fig6 <- fig6 %>% add_trace(y = ~ancash, name = 'ANCASH', type = 'scatter', mode = 'lines',
        line = list(color = 'rgb(0,100,0)', width = 4))
fig6 <- fig6 %>% add_trace(y = ~apurimac, name = 'APURIMAC', type = 'scatter', mode = 'lines',
        line = list(color = 'rgb(138,43,226)', width = 4))
fig6 <- fig6 %>% add_trace(y = ~arequipa, name = 'AREQUIPA', type = 'scatter', mode = 'lines',
        line = list(color = 'rgb(205,133,63)', width = 4))
fig6 <- fig6 %>% add_trace(y = ~ayacucho, name = 'AYACUCHO', type = 'scatter', mode = 'lines',
        line = list(color = 'rgb(176,196,222)', width = 4))
fig6 <- fig6 %>% add_trace(y = ~cajamarca, name = 'CAJAMARCA', type = 'scatter', mode = 'lines',
        line = list(color = 'rgb(255,215,0)', width = 4))
fig6 <- fig6 %>% add_trace(y = ~prov_const_callao, name = 'CALLAO', type = 'scatter', mode = 'lines',
        line = list(color = 'rgb(0,128,128)', width = 4))
fig6 <- fig6 %>% add_trace(y = ~cusco, name = 'CUSCO', type = 'scatter', mode = 'lines',
        line = list(color = 'rgb(255,160,122)', width = 4))
fig6 <- fig6 %>% add_trace(y = ~huancavelica, name = 'HUANCAVELICA', type = 'scatter', mode = 'lines',
        line = list(color = 'rgb(65,105,225)', width = 4))
fig6 <- fig6 %>% add_trace(y = ~huanuco, name = 'HUANUCO', type = 'scatter', mode = 'lines',
        line = list(color = 'rgb(255,105,180)', width = 4))
fig6 <- fig6 %>% add_trace(y = ~ica, name = 'ICA', type = 'scatter', mode = 'lines',
        line = list(color = 'rgb(128,0,0)', width = 4))
fig6 <- fig6 %>% add_trace(y = ~junin, name = 'JUNIN', type = 'scatter', mode = 'lines',
        line = list(color = 'rgb(128,0,128)', width = 4))
fig6 <- fig6 %>% add_trace(y = ~la_libertad, name = 'LA LIBERTAD', type = 'scatter', mode = 'lines',
        line = list(color = 'rgb(128,128,0)', width = 4))
fig6 <- fig6 %>% add_trace(y = ~lambayeque, name = 'LAMBAYEQUE', type = 'scatter', mode = 'lines',
        line = list(color = 'rgb(255,255,0)', width = 4))
fig6 <- fig6 %>% add_trace(y = ~lima, name = 'LIMA', type = 'scatter', mode = 'lines',
        line = list(color = 'rgb(0,255,0)', width = 4))
fig6 <- fig6 %>% add_trace(y = ~loreto, name = 'LORETO', type = 'scatter', mode = 'lines',
        line = list(color = 'rgb(75,0,130)', width = 4))
fig6 <- fig6 %>% add_trace(y = ~madre_de_dios, name = 'MADRE DE DIOS', type = 'scatter', mode = 'lines',
        line = list(color = 'rgb(30,144,255)', width = 4))
fig6 <- fig6 %>% add_trace(y = ~moquegua, name = 'MOQUEGUA', type = 'scatter', mode = 'lines',
        line = list(color = 'rgb(143,188,143)', width = 4))
fig6 <- fig6 %>% add_trace(y = ~pasco, name = 'PASCO', type = 'scatter', mode = 'lines',
        line = list(color = 'rgb(175,238,238)', width = 4))
fig6 <- fig6 %>% add_trace(y = ~piura, name = 'PIURA', type = 'scatter', mode = 'lines',
        line = list(color = 'rgb(50,205,50)', width = 4))
fig6 <- fig6 %>% add_trace(y = ~puno, name = 'PUNO', type = 'scatter', mode = 'lines',
        line = list(color = 'rgb(218,165,32)', width = 4))
fig6 <- fig6 %>% add_trace(y = ~san_martin, name = 'SAN MARTIN', type = 'scatter', mode = 'lines',
        line = list(color = 'rgb(0,0,139)', width = 4))
fig6 <- fig6 %>% add_trace(y = ~tacna, name = 'TACNA', type = 'scatter', mode = 'lines',
        line = list(color = 'rgb(205, 12, 24)', width = 4))
fig6 <- fig6 %>% add_trace(y = ~tumbes, name = 'TUMBES', type = 'scatter', mode = 'lines',
        line = list(color = 'rgb(100,149,237)', width = 4))
fig6 <- fig6 %>% add_trace(y = ~ucayali, name = 'UCAYALI', type = 'scatter', mode = 'lines',
        line = list(color = 'rgb(220,20,60)', width = 4))

fig6
```

