---
title: "Banda Ancha"
author: "Cesar Poggi"
date: "15/2/2022"
output: html_document
---

Data OPSITEL
```{r}
library(rio)
linkData2="https://github.com/PULSO-PUCP/ProyectoHCE/blob/main/CONEXIONES_INTERNET_FIJO_PUNKU.csv?raw=true"
dataPUNKU=import(linkData2, encoding="UTF-8")
```

a) Limpieza
```{r}
dataPUNKU<-dataPUNKU[-c(1,2),]

colnames(dataPUNKU) <- dataPUNKU[1,]
dataPUNKU <- dataPUNKU[-1, ] 

row.names(dataPUNKU) = NULL

dataPUNKU$Tecnología = replace(dataPUNKU$Tecnología, dataPUNKU$Tecnología == "5) Otras tecnologías", "5) Otras Tecnologías")
```

a) Transformar
```{r}
library(readr)
dataPUNKU$Conexiones<-parse_number(dataPUNKU$Conexiones)

library(stringr)
dataPUNKU$Año=str_split(string = dataPUNKU$Mes,
                        pattern = "-",
                        simplify = T)[,2]

dataPUNKU$Mes=str_split(string = dataPUNKU$Mes,
                        pattern = "-",
                        simplify = T)[,1]


dataPUNKU$Trimestre = ifelse(dataPUNKU$Mes == "Mar", 1,
                             ifelse(dataPUNKU$Mes == "Jun", 2,
                                    ifelse(dataPUNKU$Mes == "Set", 3,
                                           ifelse(dataPUNKU$Mes == "Dic", 4,0))))

dataPUNKU = dataPUNKU[,c(1,8,9,2,3,4,5,6,7)]
```

a) Separar
```{r}
library(dplyr)

#Para visualización individual por trimestre

dataPUNKU17_1 <- dataPUNKU %>%
  filter(Año == '17', Trimestre == '1')
dataPUNKU17_2 <- dataPUNKU %>%
  filter(Año == '17', Trimestre == '2')
dataPUNKU17_3 <- dataPUNKU %>%
  filter(Año == '17', Trimestre == '3')
dataPUNKU17_4 <- dataPUNKU %>%
  filter(Año == '17', Trimestre == '4')

dataPUNKU18_1 <- dataPUNKU %>%
  filter(Año == '18', Trimestre == '1')
dataPUNKU18_2 <- dataPUNKU %>%
  filter(Año == '18', Trimestre == '2')
dataPUNKU18_3 <- dataPUNKU %>%
  filter(Año == '18', Trimestre == '3')
dataPUNKU18_4 <- dataPUNKU %>%
  filter(Año == '18', Trimestre == '4')

dataPUNKU19_1 <- dataPUNKU %>%
  filter(Año == '19', Trimestre == '1')
dataPUNKU19_2 <- dataPUNKU %>%
  filter(Año == '19', Trimestre == '2')
dataPUNKU19_3 <- dataPUNKU %>%
  filter(Año == '19', Trimestre == '3')
dataPUNKU19_4 <- dataPUNKU %>%
  filter(Año == '19', Trimestre == '4')

dataPUNKU20_1 <- dataPUNKU %>%
  filter(Año == '20', Trimestre == '1')
dataPUNKU20_2 <- dataPUNKU %>%
  filter(Año == '20', Trimestre == '2')
dataPUNKU20_3 <- dataPUNKU %>%
  filter(Año == '20', Trimestre == '3')
dataPUNKU20_4 <- dataPUNKU %>%
  filter(Año == '20', Trimestre == '4')


dataPUNKU21_1 <- dataPUNKU %>%
  filter(Año == '21', Trimestre == '1')
dataPUNKU21_2 <- dataPUNKU %>%
  filter(Año == '21', Trimestre == '2')
dataPUNKU21_3 <- dataPUNKU %>%
  filter(Año == '21', Trimestre == '3')
```


***Análisis Descriptivo***
ANALISIS SE HARÁN UTILIZANDO EL 3ER TRIMESTRE DE CADA AÑO

b) CANTIDAD DE CONEXIONES POR AÑO (DESDE 2017 HASTA 2021 SEGÚN EL RESPECTIVO TERCER TRIMESTRE)
```{r}
((Conexiones21_3 = sum(dataPUNKU21_3$Conexiones))) #Cantidad de Conexiones del 2021
((Conexiones20_3 = sum(dataPUNKU20_3$Conexiones))) #Cantidad de Conexiones del 2020
((Conexiones19_3 = sum(dataPUNKU19_3$Conexiones))) #Cantidad de Conexiones del 2019
((Conexiones18_3 = sum(dataPUNKU18_3$Conexiones))) #Cantidad de Conexiones del 2018
((Conexiones17_3 = sum(dataPUNKU17_3$Conexiones))) #Cantidad de Conexiones del 2017
```


c) DIFERENCIA DE LA CANTIDAD DE CONEXIONES ENTRE EL AÑO 2021 Y AÑOS ANTERIORES (SEGÚN TERCER TRIMESTRE)
```{r}
((Conexiones21_3 - Conexiones20_3)) #Diferencia entre la cantidad de conexiones del 2021 y del 2020
((Conexiones21_3 - Conexiones19_3)) #Diferencia entre la cantidad de conexiones del 2021 y del 2019
((Conexiones21_3 - Conexiones18_3)) #Diferencia entre la cantidad de conexiones del 2021 y del 2018
((Conexiones21_3 - Conexiones17_3)) #Diferencia entre la cantidad de conexiones del 2021 y del 2017
```


d) Variación porcentual de las conexiones a internet a travez de los años (desde el 2017 hasta 2021)
```{r}
(a=((Conexiones21_3*100)/Conexiones20_3)-100) #Variación % del 2020 al 2021
(b=((Conexiones20_3*100)/Conexiones19_3)-100) #Variación % del 2019 al 2020
(c=((Conexiones19_3*100)/Conexiones18_3)-100) #Variación % del 2018 al 2019
(d=((Conexiones18_3*100)/Conexiones17_3)-100) #Variación % del 2017 al 2018
```


e) CANTIDAD DE CONEXIONES SEGÚN TECNOLOGÍA (TRIMESTRE A ESCOGER)
```{r}
#Cambiar según el Año y Trimestre que se busque analizar (Formato: dataPUNKUaño_trimestre)
DATA1 = dataPUNKU17_3

PUNKUTabla1 = aggregate(Conexiones ~ Año + Trimestre + Tecnología, data = DATA1,sum)
PUNKUTabla1
```


f) VISUALIZACIÓN DE LAS TENDENCIAS DE TECNOLOGÍA DE INTERNET FIJO (MANUAL)
```{r}
año <- c("2017","2018","2019","2020","2021")
DialUp_Fijo <- c(286,0,0,0,0)
xDSL <- c(1097169, 765158, 333011, 212383, 129982)
Cablemódem <- c(1039302,1466723,1677277,1828442,2030501)
Wimax <- c(18485,16025,15445,1771,1328)
Otras_Tecnologías <- c(122631,235710,394320,583980,870653)

dataGRAPH <- data.frame(año, DialUp_Fijo, xDSL,Cablemódem,Wimax,Otras_Tecnologías)

library(plotly)
fig1=plot_ly(dataGRAPH, x = ~año, y = ~DialUp_Fijo, type = 'bar', name = 'Dial-Up Fijo')
fig1 <- fig1 %>% add_trace(y = ~xDSL, name = 'xDSL')
fig1 <- fig1 %>% add_trace(y = ~Cablemódem, name = 'Cablemódem')
fig1 <- fig1 %>% add_trace(y = ~Wimax, name = 'Wimax')
fig1 <- fig1 %>% add_trace(y = ~Otras_Tecnologías, name = 'Otras Tecnologías')
fig1 <- fig1 %>% layout(yaxis = list(title = 'Cantidad de Conexiones por tipo'), barmode = 'group')
fig1
```


g) Porcentaje de uso de "Otras Tecnologías" respecto al total de conexiones para el tercer trimerstre del 2021 (MANUAL)
```{r}
OT21_3 = 870653
OT20_3 = 583980
OT19_3 = 394320
OT18_3 = 235710
OT17_3 = 122631

(g=((OT21_3*100)/Conexiones21_3))
```


h) Variación porcentual de la cantidad de conexiones de "Otras Tecnologías" a travez de los años (desde el 2017 hasta 2021 y respecto al tercer trimestre de cada año).
```{r}
(h=((OT21_3*100)/OT20_3)-100) #Variación % del 2020 al 2021
(i=((OT20_3*100)/OT19_3)-100) #Variación % del 2019 al 2020
(j=((OT19_3*100)/OT18_3)-100) #Variación % del 2018 al 2019
(k=((OT18_3*100)/OT17_3)-100) #Variación % del 2017 al 2018

```


i) CANTIDAD DE TIPO DE CONEXIONES SEGÚN REGION (TRIMESTRE A ESCOGER)
```{r}
#Cambiar según el Año y Trimestre que se busque analizar (Formato: dataPUNKUaño_trimestre)
DATA4 = dataPUNKU21_3

PUNKUTabla4 = aggregate(Conexiones ~ Año + Trimestre + Departamento, data = DATA4,sum)
PUNKUTabla4
```


j) Gráfico: conexiones según región al último trimestre del 2021
```{r}
library(plotly)
fig2=plot_ly(PUNKUTabla4, x = ~Departamento, y = ~Conexiones, type = 'bar')
fig2 <- fig2 %>% layout(yaxis = list(title = 'Cantidad de Conexiones'), barmode = 'group')
fig2
```


k) CANTIDAD DE CONEXIONES SEGÚN EMPRESA (TRIMESTRE A ESCOGER)
```{r}
#Cambiar según el Año y Trimestre que se busque analizar (Formato: dataPUNKUaño_trimestre)
DATA2 = dataPUNKU21_3

PUNKUTabla2 = aggregate(Conexiones ~ Año + Trimestre + Empresa, data = DATA2,sum)
PUNKUTabla2
```


l)Participación de las empresas con mayor número de conexiones respecto al total de conexiones (MANUAL)
```{r}
TP=1859107
AMP=833870
EP=123871
(x=((TP*100)/Conexiones21_3)) #Porcentaje de Participación de Telefónica del Perú para el 2021-3
(y=((AMP*100)/Conexiones21_3)) #Porcentaje de Participación de América Movil Perú para el 2021-3
(z=((EP*100)/Conexiones21_3)) #Porcentaje de Participación de Entel Perú para el 2021-3
```


m) CANTIDAD DE CONEXIONES SEGÚN SEGMENTO (TRIMESTRE A ESCOGER)
```{r}
#Cambiar según el Año y Trimestre que se busque analizar (Formato: dataPUNKUaño_trimestre)
DATA3 = dataPUNKU21_3

PUNKUTabla3 = aggregate(Conexiones ~ Año + Trimestre + Segmento, data = DATA3,sum)
PUNKUTabla3
```




